【裁判字號】    98,親,33
【裁判日期】    980324
【裁判案由】    否認子女
【裁判全文】
臺灣士林地方法院民事判決
原      告  甲○○
訴訟代理人  謝幸伶律師
被      告  乙○○
兼法定代理
人          丙○○
上列當事人間否認子女事件，本院判決如下：
    主  文
原告之訴駁回。
訴訟費用由原告負擔。
    事實及理由
一、本件原告起訴主張：原告與訴外人陽明雄於民國89年9 月11
    日公證結婚，但兩造於婚後不久即因陽明雄入監服刑而分居
    ，迄97年8 月19日始補辦結婚登記。又原告於91年2 月6 日
    與中國（大陸地區）人民即被告丙○○結婚，嗣於94年6 月
    28日離婚，惟原告與被告丙○○結婚時，原告與陽明雄之婚
    姻關係仍存續，故原告與被告丙○○之婚姻因重婚而無效，
    復經戶政單位撤銷結婚登記。原告與被告丙○○婚後感情不
    睦且未共同生活，原告雖於婚姻關係中受胎，但被告乙○○
    並非原告自被告丙○○受胎所生，且依法務部調查局鑑定書
    所示：依據遺傳法則，乙○○之各項DNA 型別與蔡清聰之各
    項相對應型別均無矛盾，經計算其CPI 值1.047 ×10000 以
    上，研判蔡清聰很可能（機率99.9% 以上）為乙○○之生父
    ，因此經由本次鑑定，可以確定「蔡清聰是乙○○的親生父
    親」之假設於實務上可以證實等語，被告乙○○既為訴外人
    蔡清聰之子，則當然非原告自被告丙○○受胎所生。準此，
    爰依民法第1063條第2 項、第3 項、民法親屬編施行法第8
    條之1 規定，提起婚生否認之訴，並聲明：(1)請求確認被告
    乙○○（民國○○年○ 月○ 日生，身份證統一編號：Ｚ0000000
    00 號） 非原告自被告丙○○（民國○○年○ 月○ 日生，大陸
    地區人民）受胎所生之婚生子；(2)訴訟費用由被告負擔。
二、被告方面則因本件未經言詞辯論，故未提出任何聲明或陳述
    。
三、按原告之訴，依其所訴之事實，在法律上顯無理由者，法院
    得不經言詞辯論，逕以判決駁回之，民事訴訟法第249 條第
    2 項定有明文。又否認子女之訴，由夫起訴者，以妻及子女
    為共同被告；由妻起訴者，以夫及子女為共同被告，民事訴
    訟法第589 條之1 第1 項亦規定甚詳；且關係當事人適格之
    要件，係屬權利保護要件，而非訴訟成立要件，欠缺此項要
    件時，法院無先命當事人補正之職責（司法院院字第2351號
    解釋參照）。查原告起訴請求確認被告乙○○非原告自被告
    丙○○受胎所生之婚生子，然原告與被告乙○○之婚姻既因
    重婚而自始無效，有戶籍謄本在卷可稽。且由原告所提之戶
    籍謄本所示，原告與陽明雄之婚姻關係自始有效且仍存續中
    ，而被告乙○○既於95年4 月1 日出生，則依民法第1063條
    第1 項規定，應推定為原告與陽明雄之婚生子。原告提起本
    件否認子女之訴，未以其夫陽明雄及子女乙○○一同列為被
    告，反列與其無婚姻關係之丙○○為被告，其訴因當事人不
    適格而無理由，應以判決予以駁回，並不經言詞辯論而為之
    。
四、依民事訴訟法第249 條第2 項、第78條判決如主文。
中    華    民    國    98    年    3     月    24    日
                  家事法庭法  官  李昆霖
以上正本證明與原本無異。
如對本判決上訴，應於判決送達後20日之不變期間內，向本院提
出上訴狀。
中    華    民    國    98    年    3     月    24    日
                          書記官  羅郁文


司法院資訊處製作；財團法人民間司法改革基金會備份。
